臺灣高雄地方法院刑事判決　　　　　　　　　　　　九十三年度訴字第二一二四號
　　公　訴　人　臺灣高雄地方法院檢察署檢察官
　　被　　　告　乙○○　男　二.
右列被告因違反毒品危害防制條例案件，經檢察官提起公訴（九十三年度毒偵字第三
○七七號）及移送併辦（九十三年度毒偵字第六二六五號、九十三年度偵緝字第二○
五一號），嗣因被告就被訴事實為有罪之陳述，經本院告知簡式審判程序意旨，並聽
取公訴人及被告之意見後，本院合議庭裁定由受命法官獨任依簡式審判程序審理，判
決如左：
    主  文
乙○○連續施用第一級毒品，處有期徒刑柒月，扣案之第一級毒品海洛因壹包（淨重
零點參參公克、內含極微量第一級毒品海洛因殘留而無法析離之空包裝重零點貳壹公
克）、內含第一級毒品海洛因殘留之注射針筒壹個及殘渣袋貳個，均沒收銷燬之。又
連續施用第二級毒品，處有期徒刑伍月，扣案之第二級毒品甲基安非他命壹包（驗後
毛重壹點伍公克），沒收銷燬之。應執行有期徒刑拾月。扣案之第一級毒品海洛因壹
包（淨重零點參參公克、內含極微量第一級毒品海洛因殘留而無法析離之空包裝重零
點貳壹公克）、第二級毒品甲基安非他命壹包（驗後毛重壹點伍公克）、內含第一級
毒品海洛因殘留之注射針筒壹個及殘渣袋貳個，均沒收銷燬之。
    事  實
一、乙○○曾於民國八十七年間，因施用毒品案件，經臺灣高雄地方法院檢察署檢察
    官聲請本院以八十七年度毒聲字第一五三七號刑事裁定送臺灣高雄看守所附設勒
    戒處所觀察、勒戒執行完畢後，認無繼續施用毒品傾向，由臺灣高雄地方法院檢
    察署檢察官於八十七年八月十三日釋放，並於八十七年八月十三日以八十七年度
    偵字第一七八二四號為不起訴之處分，嗣因公告生效而確定，復於九十一年間，
    因施用毒品案件，經臺灣高雄地方法院檢察署檢察官聲請本院九十一年度毒聲字
    第一二七三號刑事裁定送臺灣高雄看守所附設勒戒處所觀察、勒戒執行完畢後，
    認有繼續施用毒品傾向，再由臺灣高雄地方法院檢察署檢察官聲請本院以刑事裁
    定令入戒治處所施以強制戒治一年，後因強制戒治執行已滿三月，戒治處所認無
    繼續戒治之必要，臺灣高雄地方法院檢察署檢察官乃聲請本院以刑事裁定停止戒
    治，所餘戒治期間，付保護管束，嗣保護管束期滿未經撤銷，視為強制戒治期滿
    執行完畢。詎乙○○猶不知悔改，明知海洛因及甲基安非他命分別係毒品危害防
    制條例第二條第二項第一款及第二款所明定之第一級毒品及第二級毒品，不得施
    用、持有，仍於強制戒治執行完畢後五年內，基於施用第一級毒品海洛因之概括
    犯意，自九十二年年底某日起至九十三年九月二十一日十時許止，連續在高雄縣
    杉林鄉○○村○○路七九號住處，以將第一級毒品海洛因摻水，再以注射針筒注
    射進入人體之方式，施用第一級毒品海洛因多次；復基於施用第二級毒品甲基安
    非他命之概括犯意，自九十三年六月九日起至同年九月二十一日十時許止，連續
    在上開住處，以將第二級毒品甲基安非他命置於玻璃球內，用火燒烤加熱，再吸
    食其煙霧之方式，施用第二級毒品甲基安非他命多次。嗣於九十三年二月二日十
    九時三十分許，為警在乙○○前開住處查獲張志傑，扣得乙○○所有供其施用所
    用，於上開住處二樓交予張志傑（另案判決確定），央請張志傑拿至前揭住處一
    樓之第一級毒品海洛因一包（淨重零點三三公克、內含極微量第一級毒品海洛因
    殘留而無法析離之空包裝重零點二一公克）、第二級毒品甲基安非他命一包（驗
    前毛重一點六公克、驗後毛重一點五公克），而將張志傑移送臺灣高雄地方法院
    檢察署偵辦，臺灣高雄地方法院檢察署檢察官偵查後，發現乙○○涉有毒品危害
    防制條例之罪嫌而自動檢舉簽分偵辦，並因乙○○逃亡藏匿而於九十三年七月二
    十九日發布通緝；再於九十三年六月十日十一時許，乙○○駕駛原車牌號碼ＯＺ
    Ｑ─○七六號，經人改懸掛車牌號碼ＯＴＫ─七○一號車牌，引擎號碼ＧＹ六Ｄ
    ─七一四○五號之機車，行經高雄縣杉林鄉合興巷與桐竹路口時，為警查獲其涉
    犯竊盜罪嫌時，主動將其所有供其施用第一級毒品海洛因所用、內含第一級毒品
    海洛因殘留之注射針筒一個、殘渣袋二個取出，交予員警，並供承施用第一級毒
    品之犯行。復因臺灣高雄地方法院檢察署於九十三年七月二十九日對於乙○○發
    布通緝，於九十三年七月三十日為警在高雄縣杉林鄉○○路七九號緝獲到案，嗣
    警徵得乙○○同意後，採集乙○○所排放之尿液送請高雄縣政府衛生局檢驗結果
    ，其所排放之尿液仍呈嗎啡及甲基安非他命陽性反應。
二、案經高雄縣政府警察局旗山分局報請臺灣高雄地方法院檢察署檢察官偵查起訴，
    暨高雄縣政府警察局旗山分局報請臺灣高雄地方法院檢察署檢察官及臺灣高雄地
    方法院檢察署檢察官自動檢舉移送併辦。
    理  由
一、本件被告乙○○所犯係毒品危害防制條例第十條第一項之施用第一級毒品罪及同
    條第二項之施用第二級毒品罪，其法定刑為死刑、無期徒刑、最輕本刑為三年以
    上有期徒刑以外之罪，於準備程序進行中，被告就被訴事實為有罪之陳述，由受
    命法官告知簡式審判程序之要旨並聽取其與公訴人之意見，經被告同意適用簡式
    審判程序後，本院亦認無不得或不宜改依簡式審判程序進行之處，爰依刑事訴訟
    法第二百七十三條之一第一項、第二百八十四條之一規定，本院合議庭裁定裁定
    本件由受命法官獨任進行簡式審判程序，合先敘明。
二、訊據被告對於右揭事實供認不諱，且被告於九十三年六月十日、七月三十日為警
    查獲後，經警於同年六月十日十三時二十五分許，採集其尿液送請高雄縣政府衛
    生局以免疫學分析法及化學層析（TOXI-LAB）方法檢驗結果，其所排放之尿液，
    均呈嗎啡及甲基安非他命陽性反應；經警於同年七月三十日十時許，採集其尿液
    臺灣高雄地方法院檢察署檢察官送請高雄醫學大學附設中和紀念醫院（下稱高醫
    附設醫院）以酵素免疫分析法及氣相層析質譜儀法複驗結果，其所排放之尿液，
    亦呈嗎啡陽性反應及甲基安非他命陽性反應，有旗山分局毒品危害防制條例案嫌
    疑人尿液對照表影本、高雄縣政府警察局旗山分局毒品危害防制條例案件嫌犯代
    號與真實姓名對照表、高雄縣政府衛生局九十三年七月六日九三煙檢字第一三九
    九號、九十三年八月十八日九三煙檢字第一七六七號煙毒尿液檢驗成績書、臺灣
    高雄地方法院檢察署尿液送液單、高醫附設醫院報告編號九三一一─四九八號濫
    用藥物尿液檢驗報告【參見臺灣高雄地方法院檢察署九十三年度毒偵字第三○七
    七號案卷第七、八頁、九十三年度毒偵字第六二六五號案卷第四、五頁、九十三
    年度毒偵字第六二六五號案卷第二十九、三十頁】。而上開扣案之白粉一包，經
    臺灣高雄地方法院檢察署送請法務部調查局鑑定結果，確含第一級毒品海洛因成
    分，淨重零點三三公克、空包裝重零點二一公克，有法務部調查局九十三年三月
    八日調科壹字第二二○○一六六九九號鑑定通知書一紙附卷足據；扣案之晶體一
    包，經臺灣高雄地方法院檢察署送請高醫附設醫院檢驗結果，確呈第二級毒品甲
    基安非他命陽性反應，驗前毛重一點六公克、驗後毛重一點五公克，有高醫附設
    醫院報告編號九三○四─七三號檢驗報告在案可參（參見臺灣高雄地方法院檢察
    署九十三年度毒偵字第六六○號案卷影本第五頁、九十三年度核退毒偵字第九號
    案卷影本第十三頁）。而前揭扣案之注射針筒一個、殘渣袋二個，經本院送請高
    醫附設醫院檢驗結果，均呈第一級毒品海洛因陽性反應，亦有該院報告編號九三
    ○八─三二四號、九三○八─三二五號檢驗報告各一紙附卷足據（參見本院卷第
    十七、十八頁）。按海洛因係由嗎啡經化學合成之半人工合成品，其藥（毒）性
    倍於嗎啡，其施打或吸食後經人體代謝作用而分解成藥（毒）性較低之嗎啡，而
    於尿液中被檢測出，故吸食或施打海洛因或嗎啡在尿液中均以嗎啡形態被檢驗出
    ；又投與海洛因後，迅速水解成6-monoacetyl morphine，轉變成嗎啡，再循嗎
    啡之代謝途徑，排出體外，百分之八十以上，於投與二十四小時內自尿液中排出
    ，因此，採尿化驗應於投與後二十四小時內進行為宜；而人體施用安非他命後，
    主要代謝物中有未改變形態之安非他命，而無甲基安非他命，人體施用甲基安非
    他命後，在主要代謝物中未改變形態之甲基安非他命佔施用劑量達百分之四十三
    ，而安非他命則約為百分之五，另甲基安非他命經口服投與後，約百分之七十於
    二十四小時內自尿液中排出，而尿液內甲基安非他命成分之檢出，與其投與甲基
    安非他命方式、投與量、個人體質、採尿時間、檢測儀器之精密有關；通常採尿
    化驗是否呈陽性反應，應以投與二十四小時內所採為宜，分別業經憲兵司令部八
    十年三月二十五日（八○）鑑驗字第○九九九號函、行政院衛生署藥物食品檢驗
    局八十一年五月九日（八一）藥檢壹字第○○六四三一號、法務部調查局九十三
    年五月四日調科壹字第○九三六二四一三九八○號函、行政院衛生署藥物食品檢
    驗局八十年三月十一日藥檢壹字第○四○七一二號函釋明確，此為本院職務上
    所知之事實，本件被告供承右揭時日，連續在上開處所，施用第一級毒品海洛因
    多次及施用第二級毒品甲基安非他命多次，嗣經警於九十三年六月十日十三時二
    十五分許採集其所排放之尿液送請高雄縣政府衛生局、於同年七月三十日十時許
    ，採集其所排放之尿液送請高雄縣政府衛生局及高醫附設醫院以上開方式檢驗結
    果，其所排放之尿液，均呈嗎啡陽性及甲基安非他命陽性反應，而扣案之白粉一
    包，經臺灣高雄地方法院檢察署送請法務部調查局檢驗結果，確含第一級毒品海
    洛因成分；扣案之晶體一包，經臺灣高雄地方法院檢察署送請高醫附設醫院檢驗
    結果，確呈第二級毒品甲基安非他命陽性反應，另扣案之注射針筒一個、殘渣袋
    二個，經本院送請高醫附設醫院檢驗結果，均呈第一級毒品海洛因陽性反應，已
    如前述，足認被告上開自白，應與事實相符，應堪採信。次查，被告曾於八十七
    年間，因施用毒品案件，經臺灣高雄地方法院檢察署檢察官聲請本院以八十七年
    度毒聲字第一五三七號刑事裁定送臺灣高雄看守所附設勒戒處所觀察、勒戒執行
    完畢後，認無繼續施用毒品傾向，由臺灣高雄地方法院檢察署檢察官於八十七年
    八月十三日釋放，並於八十七年八月十三日以八十七年度偵字第一七八二四號為
    不起訴之處分確定，復於九十一年間，因施用毒品案件，經臺灣高雄地方法院檢
    察署檢察官聲請本院九十一年度毒聲字第一二七三號刑事裁定送臺灣高雄看守所
    附設勒戒處所觀察、勒戒執行完畢後，認有繼續施用毒品傾向，再由臺灣高雄地
    方法院檢察署檢察官聲請本院以刑事裁定令入戒治處所施以強制戒治一年，後因
    強制戒治執行已滿三月，戒治處所認無繼續戒治之必要，臺灣高雄地方法院檢察
    署檢察官乃聲請本院以刑事裁定停止戒治，所餘戒治期間，付保護管束，嗣保護
    管束期滿未經撤銷，視為強制戒治期滿執行完畢，有臺灣高等法院被告全國前案
    紀錄表一份附卷可按。本件事證明確，被告犯行，洵堪認定。
三、查海洛因及甲基安非他命分別係毒品危害防制條例第二條第二項第一款及第二款
    所明定之第一級毒品及第二級毒品，不得施用、持有。次按，犯毒品危害防制條
    例第十條施用第一級、第二級毒品之罪者，檢察官應聲請法院裁定，令被告入勒
    戒處所觀察、勒戒，經觀察、勒戒後，檢察官依據勒戒處所之陳報，認受觀察、
    勒戒人無繼續施用毒品傾向者，應即釋放，並為不起訴之處分；認受觀察、勒戒
    人有繼續施用毒品傾向者，檢察官應聲請法院裁定令入戒治處所強制戒治，其期
    間為六個月以上，至無繼續強制戒治之必要為止，但最長不得逾一年，強制戒治
    期滿，應即釋放，由檢察官為不起訴之處分；觀察、勒戒或強制戒治執行完畢釋
    放後，五年內再犯第十條之罪者，應依一般刑事訴訟程序予以起訴論罪科刑，此
    觀諸毒品危害防制條例第二十條第一項、第二項、第二十三條第一項、第二項規
    定自明。本件被告既曾因施用毒品案件，經檢察官聲請法院以裁定送勒戒處所觀
    察、勒戒執行完畢後，認無繼續施用毒品傾向，由檢察官釋放，其後，復因施用
    毒品案件，經檢察官聲請法院以裁定送勒戒處所觀察、勒戒執行完畢後，認有繼
    續施用毒品傾向，再由檢察官聲請法院以裁定令入戒治處所施以強制戒治一年，
    後因強制戒治執行已滿三月，戒治處所認無繼續戒治之必要，檢察官復聲請法院
    以裁定停止戒治，所餘戒治期間，付保護管束，嗣保護管束期滿未經撤銷，視為
    強制戒治期滿執行完畢。其於強制戒治執行完畢釋放後，五年內再犯本件施用第
    一級毒品及第二級毒品案件，依前述規定自應予以起訴論罪科刑。核被告所為，
    係犯毒品危害防制條例第十條第一項之施用第一級毒品罪及同條第二項之施用第
    二級毒品罪。其施用第一級毒品海洛因及施用第二級毒品甲基安非他命前後，持
    有第一級毒品海洛因及持有第二級毒品甲基安非他命之低度行為，分別為其施用
    第一級毒品海洛因及施用第二級毒品甲基安非他命之高度行為所吸收，不另論其
    持有第一級毒品罪及持有第二級毒品罪。被告先後多次施用第一級毒品及施用第
    二級毒品之犯行，均時間緊接，犯罪構成要件相同，顯係基於概括犯意反覆為之
    ，均依連續犯之規定論以一罪，並依法加重其刑。被告所犯二罪間，犯意各別，
    行為互殊，應予分論併罰。再按，實質上一罪或裁判上一罪其一部分犯罪既已因
    案被發覺，雖在檢察官或司法警察官訊問中被告陳述其未發覺之部分犯罪行為，
    並不符合刑法第六十二條之規定，不應認有自首之效力。經查，被告於九十三年
    六月十日為警查獲其涉犯竊盜罪嫌時，雖主動將上開注射針筒一個、殘渣袋二個
    取出，交予員警，並供承施用第一級毒品之犯行，業據證人即員警黃添宏於本院
    審判中結證屬實，惟查，警方於右揭時地查獲案外人張志傑，並扣得被告所有之
    前揭第一級毒品海洛因一包，而將案外人張志傑移送臺灣高雄地方法院檢察署偵
    辦，臺灣高雄地方法院檢察署檢察官偵查後，發現被告涉嫌持有第一級毒品海洛
    因，涉犯毒品危害防制條例之罪嫌，業於九十三年五月四日自動檢舉簽分偵辦，
    有臺灣高雄地方法院檢察署九十三年度偵字第九九一六號案卷在案可參，足見被
    告持有第一級毒品海洛因之犯行已被發覺，而被告所犯持有第一級毒品海洛因之
    犯行，與所犯施用第一級毒品海洛因之犯行，具有實質上一罪之關係，為實質上
    一罪，被告於其一部分犯罪，亦即持有第一級毒品海洛因之犯行已被發覺後，始
    於員警詢問時向員警供承前開與持有第一級毒品海洛因犯行具有實質上一罪關係
    之未被發覺之施用第一級毒品海洛因犯行，揆諸前揭說明，仍不符合刑法第六十
    二條之規定，不生自首之效力，併此敘明。至起訴書雖記載被告自九十二年十二
    月間起至九十三年六月十日八時許止，連續在上開住處施用第一級毒品海洛因多
    次，並於九十三年六月十日十一時回溯二十四小時內某時，在不詳處所，施用第
    二級毒品安非他命一次；惟業經公訴檢察官於本院準備程序中將安非他命更正為
    甲基安非他命（參見本院九十三年十二月十日準備程序筆錄）；再按，檢察官就
    犯罪事實一部起訴者，其效力及於全部，本件被告其餘施用第一級毒品海洛因及
    第二級甲基安非他命之犯行，核與起訴書犯罪事實欄所載業經本院論罪科刑部分
    ，具有連續犯之關係，已如前述，應為起訴效力所及，且公訴檢察官於準備程序
    中亦已擴張起訴事實如事實欄所載（參見本院九十三年十二月十七日準備程序筆
    錄），本院自得併予審究，併此敘明。爰審酌被告曾因施用毒品案件，經法院裁
    定令入勒戒處所觀察、勒戒執行及強制戒治執行完畢，此有臺灣高等法院被告全
    國前案紀錄表一份在卷足據，仍未戒除毒癮，復犯本件施用第一級毒品及施用第
    二級毒品之犯行，顯見其無悔改之意，意志不堅，惟念其施用第一級毒品及第二
    級毒品乃自戕一己之身體健康，尚未害及他人，犯罪後坦承犯行，態度良好等一
    切情狀，分別量處如主文所示之刑，並定其應執行之刑。
四、扣案之白粉一包，均為被告所有供其施用所用之物，業據被告於本院審判中供承
    在卷，而其內盛裝者，均含第一級毒品海洛因成分，淨重零點三三公克，有法務
    部調查局上開鑑定通知書一紙在卷可按，為第一級毒品海洛因，應依毒品危害防
    制條例第十八條第一項前段之規定，不問屬於犯人與否，均宣告沒收銷燬之；盛
    裝上開扣案白粉一包之空包裝袋（重零點二一公克），雖經法務部調查局就之與
    其所盛裝之第一級毒品海洛因分別鑑析其重量，有法務部調查局前開鑑定通知書
    一紙在卷可憑，惟因法務部調查局一般係以傾倒之方式，將包裝袋內之第一級毒
    品海洛因倒出而與包裝袋分離而稱重，必要時，輔以刮杓刮取袋內粉末，然無論
    依何種方式分離，包裝袋內均有極微量之第一級毒品海洛因殘留，業經法務部調
    查局九十三年三月十九日調科壹字第○九三○○一一三○六○號函釋在案，此為
    本院職務上已知之事實，足認前開空包裝袋（重零點二一公克），內含極微量第
    一級毒品海洛因殘留而無法析離，應整體視為查獲之第一級毒品海洛因，依毒品
    危害防制條例第十八條第一項前段之規定，不問屬於犯人與否，均宣告沒收銷燬
    之。扣案之晶體一包，經臺灣高雄地方法院檢察署送請高醫附設醫院檢驗結果，
    確呈第二級毒品甲基安非他命陽性反應，驗前毛重一點六公克、驗後毛重一點五
    公克，已如前述，復有前開檢驗報告一紙在卷可按，乃第二級毒品甲基安非他命
    ，亦應依毒品危害防制條例第十八條第一項前段之規定，不問屬於犯人與否，均
    宣告沒收銷燬之，至送鑑耗損之第二級毒品甲基安非他命晶體零點一公克，既已
    滅失，自無再予宣告沒收銷燬之必要。另扣案之注射針筒一個、殘渣袋二個，均
    為被告所有供其施用毒品所用之物，業據被告於本院審判中供承在卷，且經本院
    前揭檢驗報告二紙在案可考，足認前揭扣案之注射針筒一支、殘渣袋二個，應為
    被告所有供其施用第一級毒品所用之物，且其內含有第一級毒品海洛因殘留而無
    法析離，應整體視為查獲之第一級毒品，依毒品危害防制條例第十八條第一項前
    段之規定，不問屬於犯人與否，均沒收銷燬之。
據上論斷，應依刑事訴訟法第二百七十三條之一第一項、第二百九十九條第一項前段
，毒品危害防制條例第十條第一項、第二項、第十八條第一項前段，刑法第十一條、
第五十六條、第五十一條第五款，判決如主文。
本案經檢察官甲○○到庭執行職務。
中      華      民      國      九十三      年    十二   月    三十     日
                                  臺灣高雄地方法院刑事第十二庭
                                      法  官      伍逸康
右正本證明與原本無異。
如不服本判決，應於收受送達後十日內向本院提出上訴書狀。
　　　　　　　　　　　　　　　　　　　書記官      吳月華
中　　　華　　　民　　　國　　九十三　　年　　 十二 　　月　　 三十 　　日
附錄本案論罪科刑法條全文：
毒品危害防制條例第十條
施用第一級毒品者，處六月以上五年以下有期徒刑。
施用第二級毒品者，處三年以下有期徒刑。
